【裁判字號】    89,上訴,3842
【裁判日期】    890821
【裁判案由】    懲治盜匪條例等
【裁判全文】
臺灣高等法院刑事判決                          八十九年度上訴字第三八四二號
    上  訴  人
    即  被  告  寅○○
    指定辯護人  乙○公設辯護人
右上訴人因懲治盜匪條例等案件，不服臺灣板橋地方法院八十九年度訴字第七一四號
，中華民國八十九年八月二十一日第一審判決（起訴案號：臺灣板橋地方法院檢察署
八十九年度偵字第六一九一號、移送併辦案號：八十九年度偵字第八六四四、九一二
二、一二六四五號，原審依職權併予審理案號：八十九年度偵字第三二七九、二四五
六、五八五三、三四三一號，併入乙○審理案號：臺灣新竹地方法院檢察署八十九年
度偵字第五五０七號）提起上訴，乙○判決如左：
    主  文
原判決關於寅○○部分撤銷。
寅○○共同連續意圖為自己不法所有，以強暴致使不能抗拒而取他人之物，處有期徒
刑玖年貳月，如附表二所示之物均沒收。如附表一「應發還被害人財物」欄所示之財
物發還各該被害人。
    事  實
一、寅○○與庚○○（業經乙○另行判決）、丑○○、子○○、邱順炤、劉泓良、癸○○（均另案審理中）、真實姓名年籍不詳綽號「阿義」之成年男子，均明知經
    改造可發射子彈具有殺傷力之槍枝及供上開槍枝發射具有殺傷力之子彈，分別係
    槍砲彈藥刀械管制條例所列管之槍枝及子彈，非經中央主管機關許可，均不得持
    有，竟因一時貪念，而共同（共同行為人如附表一所示）基於持有附表二編號一
    具殺傷力之改造玩具手槍一把及編號二具殺傷力之玩具槍改造子彈四顆（其中二
    顆經鑑定試射）並意圖為自己不法所有之概括犯意聯絡，分持附表二所示丑○○
    所有之工具，以強暴或脅迫方法，為如附表一所示之強盜犯行。得手後，即將現
    金朋分花用殆盡，其中如附表一編號五所示之行動電話一支由寅○○分得。嗣於
    八十九年三月十九日晚間九時三十分許，庚○○在臺北縣樹林市○○街○段二三
    五號前，為警當場查獲（另寅○○則趁隙逃逸），並扣得共同供犯罪所用如附表
    二編號三、四、五所示之手套一雙、水果刀一把及膠帶一捲。另於八十九年四月
    二十六日下午五時三十分許，在臺北縣樹林市○○街十九巷四八號前查獲丑○○
    ，並扣得丑○○所持有之前開附表二編號一改造玩具手槍一把（型號ＦＳ－九六
    ０七，內含附表編號二子彈四顆，其中二顆因於送鑑定中經試射而滅失）。迄八
    十九年五月五日下午四時許，寅○○始至警局投案。
二、案經被害人丙○○訴由臺北縣警察局樹林分局報告臺灣板橋地方法院檢察署檢察
    官偵查起訴及移送併辦，另經臺灣新竹地方法院檢察署檢察官移送乙○併案審理
    。
    理  由
一、訊據被告寅○○對於附表一編號一至九之事實，於警訊、偵查、原審及乙○初次
    訊問與審理時供承不諱，惟矢口否認附表一編號十之犯行，辯稱並未參與該次盜
    匪行為云云。經查：
（一）右開事實，業經附表一所示之被害人丁○○等人指述甚詳，復據共同被告庚○○、丑○○、子○○、邱順炤、劉泓良、癸○○及證人即警員吳志彬各於警訊
      、偵查中及臺灣板橋地方法院八十九年度訴字第一００三號案件審理時證述明
      確，並有照片十一張、被害人丙○○受有臉部挫傷經財團法人恩主公醫院出具
      之診斷證明書附卷可稽（見六一九一號偵查卷第三九頁），且有手套一雙、膠
      帶一捲、水果刀一把、改造之玩具手槍一把（型號ＦＳ－九六０七）及子彈四
      顆（其中二顆因於送鑑定中經試射而滅失）扣案可佐。
（二）上開扣案槍彈，經送請內政部警政署刑事警察局鑑定結果，其中手槍一把係屬
      仿Ｗａｌｔｈｅｒ廠七．六五mm半自動手槍製造之玩具槍（ＦＳ－九六０七）
      換裝車通之土造金屬槍管改造而成，欠缺保險裝置，其擊發機械仍正常，具發
      射子彈功能，認具殺傷力。另子彈二顆均認係玩具槍金屬彈殼加裝鋼珠（直徑
      約四．五mm）組合而成之改造子彈，採樣一顆試射結果可擊發，認具殺傷力。
      其餘子彈二顆均認係玩具槍金屬彈殼加裝金屬彈頭（直徑約五mm）組合而成之
      改造子彈，採樣一顆試射結果可擊發，認具殺傷力之事實，亦有該局八十九年
      五月一日刑鑑字第五四０五六號鑑驗通知書在卷足憑（見乙○卷第三八頁）。
（三）雖被告寅○○於乙○八十九年十一月十六日調查中辯稱：附表一編號三之犯行
      ，其並未把風，是同夥叫其在門口看著，不知他們在裡面做什麼，編號六也不
      是把風，只是在車上等，編號五其並未毆打被害人卯○○，且對於先後多次持
      以犯案之玩具手槍稱不知是否有殺傷力；又始終否認參與編號十之犯行云云。
      然查：1.被告寅○○計犯本件附表一所示十件犯行，於編號三、六之前，已與
      同夥犯過其他案件，則犯此二件時既在外守候，對於同夥在他人工廠、住宅內
      行豈得諉為不知？且其始終對於此二次犯行供承無訛，自以其自白核與事實
      相符為可採。2.編號五部分，業據被害人卯○○指明：一名歹徒以手槍抵住其
      先生辛○○，另一名歹徒以腳踢其左膝，並用手捉其頭髮等情甚詳（見九一二
      二號偵查卷第二十頁），參以被告寅○○自承該次僅其與丑○○二人進入（見
      乙○卷第四八頁），而持扣案玩具手槍抵住被害人辛○○的是丑○○，經被害
      人辛○○供明（見九一二二號偵查卷第十七頁），則另一名持銀灰色玩具手槍
      而對被害人卯○○施強暴者自係被告寅○○無訛。3.編號十部分，業據被害人
      己○○指稱歹徒有四人，其中二人分持手槍，另二人手持開山刀等刀械，以電
      線捆綁而搜括財物等情甚明（見五五０七號偵查卷第十五、十六頁），癸○○
      亦稱有與被告寅○○、丑○○及子○○至該處取財物（見五五０七號偵查卷
      第四頁反面），子○○供稱經由癸○○提議，與寅○○及丑○○等共四人犯下
      此案等情綦詳（見五五０七號偵查卷第八頁反面至第九頁），丑○○亦於警訊
      時供承有與寅○○、子○○、癸○○等人共犯此案，且於乙○訊問時仍明確指
      稱被告寅○○確有參與此案（見乙○八十九年十二月八日訊問筆錄），足見被
      告寅○○有參與此次盜匪犯行。再就此次究持何槍械進入如何取財物，雖丑
      ○○、子○○、癸○○所供各不相同，但綜合被害人己○○指稱有二人分持手
      槍，其他人持開山刀等刀械加以捆綁等情，參以被告子○○自承被告寅○○及
      丑○○分持兩把手槍進入，其及癸○○持刀等語，認定犯罪事實如附表一編號
      十所載。4.又關於持有槍彈部分，雖辯稱以為是玩具手槍云云，惟扣案槍彈經
      鑑定具殺傷力，已如前述，且由附表一各次犯行以觀，其所參與之犯行均非僅
      其中一次持有該槍彈犯之，而係反覆與同夥持以為之，且其並多次親自持該扣
      案槍彈犯案，則自難諉為不知，且對於該槍彈經改造而具有殺傷力之情，亦有
      所認識。公訴人於起訴附表一編號九犯行時，因僅起訴單一案件，對於其前已
      持槍彈犯案之情形未予詳究，且該槍彈亦尚未扣案，無從判斷是否具殺傷力，
      而未論以被告寅○○違反槍砲彈藥刀械管制條例罪責，尚有未合。5.另有關編
      號九部分，衡諸被告等所使用的手段，已抑制被害人丙○○抗拒能力，不得以
      其喊叫，適有異聲致被告等以為有人至而未遂，即認未至不能抗拒程度。是被
      告寅○○所犯，事證明確，犯行堪以認定。
二、按非經中央主管機關許可，不得持有可發射子彈具有殺傷力之槍枝及供上開槍枝
    發射具有殺傷力之子彈，槍砲彈藥刀械管制條例第五條定有明文。又現行懲治盜
    匪條例，係經立法程序於四十六年六月五日修正公布施行，將原第八條及第十條
    之規定予以刪除，原第九條改為第八條，第十一條改為第九條，經考上開刪除原
    第十條「施行期間定為一年，必要時得以命令延長」有關限時法規定之立法本意
    ，係為期遏止盜風，改善治安，認本條例第一條至第七條及原第九條均仍有施行
    之必要，因將本條例由限時法改為經久施行之常態性刑事特別法，並重新調整條
    次，形式上雖稱修正，實質上已具重新全部立法之性質，故本條例修正前，雖有
    數次命令延長已逾期，仍非可認為已經失效，最高法院八十九年度台上字第八四
    ０號判決可資參照。
三、被告寅○○與庚○○、丑○○、子○○、邱順炤、劉泓良、癸○○及真實姓名年
    籍不詳綽號「阿義」之成年男子，共同（共同行為人如附表一所示）基於持有上
    開槍枝、子彈及意圖為自己不法所有之概括犯意聯絡，而為如附表一所示之犯行
    ，核被告寅○○所為，係犯槍砲彈藥刀械管制條例第十一條第四項之未經許可，
    持有可發射子彈具有殺傷力之槍枝罪、第十二條第四項之未經許可，持有子彈罪
    、懲治盜匪條例第五條第一項第一款之普通盜匪罪（編號一至八、十各次）、同
    條第一項第一款、第二項之普通盜匪未遂罪（編號九部分）。於所施以強暴脅迫
    行為中，剝奪各被害人行動自由，屬強盜罪之部分行為，不另成立妨害自由罪。
    又就附表一編號九部分，雖被害人丙○○受有臉部挫傷，惟其並未提出傷害之告
    訴，而該受傷係強盜於實施強暴行為之當然結果，亦不另論以傷害罪。被告寅○○與附表一所示之人，就各次犯行，互有犯意聯絡及行為分擔，均屬共同正犯。
    其先後所為附表一各次犯行，均時間緊接，犯罪構成要件相同，顯各係基於概括
    犯意為之，均應依連續犯之規定論以一罪（其中被告所犯盜匪部分，依其中情節
    較重之附表一編號三盜匪既遂論以一罪），並各依法加重其刑（但法定刑為無期
    徒刑部分，依法不得加重）。其以一行為而同時未經許可持有改造之玩具手槍及
    子彈，係以一行為觸犯二罪名，為想像競合犯，應從一重之未經許可，持有可發
    射子彈具有殺傷力之槍枝罪處斷。又於附表一編號一至八及編號十所犯盜匪罪，
    同時對於多名被害人為之，係同種想像競合犯，應從一重處斷。所犯上開未經許
    可持有可發射子彈具有殺傷力之槍枝罪及盜匪罪間，有方法結果之牽連關係，從
    一重之盜匪罪論處。公訴人雖僅就附表一編號九犯行起訴，然其餘部分既與之有
    裁判上一罪關係，自為起訴效力所及，應併予審究。
四、原審認被告寅○○所犯罪證明確，予以論罪科刑，固非無見。惟（一）原判決就
    被告持以犯案之工具，各係何人所有，於事實欄並未論列，竟於理由中認定屬被
    告寅○○及同案被告庚○○二人所有，且未載明認定之依據，自有未合。（二）
    有關附表一編號六、七部分，為共同犯行之同案被告庚○○並未持有刀械，此經
    其供明（見乙○八十九年十一月十六日訊問筆錄）。編號六之被害人甲○○亦稱
    歹徒是帶一把槍及一把刀，未述及有帶二把刀（見八六四四號偵查卷第十六頁）
    ；編號七雖同案被告庚○○於警訊時供稱有持一把生鏽長刀（見警卷第七頁反面
    ），惟於乙○稱雖持有該長刀，但在路上便丟棄，並未攜帶進入作為強盜之工具
    （見乙○卷第四七頁），丑○○則稱該次係由寅○○持刀，庚○○未持刀，僅拿
    膠帶並搜括財物（見警卷第五頁反面、八六四四號偵查卷第三五頁），被害人戊○○、壬○○亦均未稱庚○○有持刀（見警卷第一至四頁）。原判決認此二件同
    案被告庚○○持刀犯之，尚有未洽。（三）有關附表一編號一至八及編號十各次
    犯行，均同時同地侵害數個被害人，屬同種想像競合犯，原判決漏未論處。（四
    ）附表二所示物品，並非全部扣案，原判決理由竟均記載扣案，所為認定與卷內
    資料不相符合，並與原判決附表一所載部分物品未扣案之情形相互矛盾。（五）
    附表一編號七同案被告庚○○持有之生鏽長刀一把，據其供稱乃在路上撿到（見
    乙○八十九年十一月十六日訊問筆錄），且未攜帶入內強盜，詳如前述，尚不得
    認係其所有供犯罪所用之物。原判決將之認係被告二人共同所有供犯罪所用之物
    ，予以宣告沒收，亦有未合。（六）原判決於論罪時，並未論以被告寅○○犯刑
    法第一百八十七條之罪，卻於據上論斷欄援引上開條文，自有未當。（七）原判
    決未及就臺灣新竹地方法院檢察署八十九年度偵字第五五０七號移送併辦部分，
    即附表一編號十之犯行併為審理，亦有未洽。被告寅○○上訴指量刑過重，雖無
    可採，惟原判決既有可議，自應由乙○就其部分予以撤銷改判。爰審酌其品行、
    智識程度、生活狀況，因一時貪念，竟共同持槍彈及刀械，侵入被害人等家中、
    工廠等處搶劫財物，危害社會治安重大，並威脅被害人生命、身體、自由、財產
    及其等犯後主動至警局投案，經警局刑事案件報告書載明（見九一二二號偵查卷
    第一頁），並坦承大部分犯行、然迄未與被害人和解並賠償被害人所受損失等一
    切情狀，量處如主文所示之刑。
五、至扣案如附表二編號一、二所示之物，係槍砲彈藥刀械管制條例所定之違禁物，
    應依刑法第三十八條第一項第一款之規定宣告沒收。又扣案如附表二編號三至五
    所示之物，均為丑○○所有，經同案被告庚○○供述在卷（見乙○卷第四六頁）
    ，編號六至九之物雖未扣案，但並無證據證明業已滅失，均屬丑○○所有，經被
    告寅○○供明（見乙○卷第四六、四七頁），均係供共同犯罪所用之物，併依刑
    法第三十八條第一項第二款之規定宣告沒收。再其中附表二編號九之銀灰色玩具
    手槍一把，並未扣案，尚難認具殺傷力，就被告寅○○持有犯案部分，不論以違
    反槍砲彈藥刀械管制條例罪責，於此亦不以違禁物沒收；另扣案附表二編號二所
    示子彈其中二顆，已於鑑定中經試射而滅失，有上開內政部警政署刑事警察局之
    鑑驗通知書在卷足憑，故不予宣告沒收，均併予敘明。
六、被告寅○○盜匪所得之財物，如附表一編號四、五「應發還被害人財物」欄所示
    之財物，尚不能證明業已滅失，應依懲治盜匪條例第七條第一項之規定發還被害
    人如主文所示；其餘係現金，業經被告寅○○與其他共同被告丑○○等朋分花用
    殆盡而滅失，為其等所供明在卷，故毋庸為發還之諭知。
七、又原判決雖認被告寅○○所具社會危險性已相當顯著，而依槍砲彈藥刀械管制條
    例第十九條第一項之規定，諭知於刑之執行完畢或赦免後，令入勞動場所強制工
    作三年。惟查其本件各共同犯行，僅持有經改造具有殺傷力之玩具手槍一把及子
    彈四顆，火力並非強大，且未持以傷人，經斟酌本件行為之嚴重性、行為人所表
    現之危險性及對其等未來行為之期待性等，認尚無施以強制工作之必要。
據上論斷，應依刑事訴訟法第三百六十九條第一項前段、第三百六十四條、第二百九
十九條第一項前段，懲治盜匪條例第五條第一項第一款、第七條第一項、第八條，槍
砲彈藥刀械管制條例第十一條第四項、第十二條第四項，刑法第十一條前段、第二十
八條、第五十六條、第五十五條、第三十八條第一項第一款、第二款，判決如主文。
本案經檢察官費玲玲到庭執行職務。
中華    民    國    八十九    年      十二      月      二十九      日
                            臺灣高等法院刑事第十一庭
                                審判長法  官  楊  照  男
                                      法  官  楊  炳  禎
                                      法  官  王  詠  寰
右正本證明與原本無異。
如不服本判決應於收受送達後十日內向乙○提出上訴書狀，其未敘述上訴之理由者並
得於提起上訴後十日內向乙○補提理由書（均須按他造當事人之人數附繕本）。
                                      書記官  吳  素  雲
中    華    民    國    八十九    年      十二      月        三十      日
附錄：本判決論罪科刑法條全文
懲治盜匪條例第五條
有左列行為之一者，處無期徒刑或七年以上有期徒刑：
一、意圖為自己或第三人不法所有，以強暴、脅迫、藥劑、催眠術或他法致使不能抗
    拒而取他人之物或使其交付者。
二、發掘墳墓而盜取殮物者。
三、藏匿或包庇盜匪者。
前項第一款之未遂犯罰之。
預備犯第一項第一款之罪者，處一年以下有期徒刑。
槍砲彈藥刀械管制條例第十一條、第十二條


司法院資訊處製作；財團法人民間司法改革基金會備份。
